【裁判字號】    91,附民,21
【裁判日期】    920128
【裁判案由】    損害賠償
【裁判全文】
臺灣高等法院花蓮分院刑事附帶民事訴訟判決        九十一年度附民字第二一號
    原      告  甲○○  住台東.
    被      告  丙○○  住台東.
    訴訟代理人  乙○○律師
右列被告因過失傷害案件，經原告提起附帶民事訴訟，請求損害賠償，本院判決如左
：
    主  文
被告應給付原告新台幣貳拾壹萬零伍佰拾伍元，及自民國九十一年十一月二十七日
起，至清償日止，按年息百分之五計算之利息。
原告其餘之訴及其假執行之聲請均駁回。
    事  實
甲、原告方面：
  一、聲明：
    (一)被告應賠償原告新台幣（下同）一百一十一萬二千六百七十三元及自起訴狀繕
      本送達被告翌日起至清償日止按年息百分之五計算之利息。
    (二)請准原告供擔保宣告假執行。
  二、陳述：
    (一)台灣台東地方法院檢察署檢察官九十年度偵字第一五一號起訴書所載犯罪事實
      ，茲引用之。
    (二)按因過失不法侵害他人之權利者，負損害賠償責任；不法侵害他人之身體或健
      康者，對於被害人因此喪失或減少勞動能力時，應負損害賠償責任；又不法侵
      害他人之身體、健康者，被害人雖非財產上之損害，亦得請求賠償相當之金額
      。民法第一百八十四條第一項前段、第一百九十三條第一項、第一百九十五條
      第一項分別定有明文，本件被告丙○○駕駛機車不慎撞傷原告，原告自得基於
      侵權行為損害賠償之法則請求賠償原告所受之損害。茲將原告所受損害列述所
      左：
    (1)醫療費：原告被撞受傷，先後送馬偕醫院台東分院、財團法人台東基督教醫院
      及財團法人台東基督門諾醫院治療，支出醫療費共計十八萬六千一百八十五元
      ，有收據三十一紙可稽。
    (2)增加生活上之支出：原告因赴醫院往返花東之交通費共計一萬八千五百四十八
      元，有收據二十九張可稽。特別護士費用二千七百元，有收據一紙可稽。住宿
      費五千二百四十元。
    (3)慰藉金：原告小學畢業，擁有房屋一棟，平日幫人帶小孩，月入一萬五千元，
      茲被撞後，因實施開腦手術後，仍然頭暈、頭痛，情緒已失控，判若兩人，幾
      乎無法自理生活，更無法工作，精神上所受之打擊至深且鉅，為此請求賠償精
      神損失九十萬元，聊以補償。
  三、證據：援用刑事調查之證據，並提出馬偕醫院收據三十一張，往返花東之交通
      費收據二十九張、特別護士費用收據一張為證。
乙、被告方面：
  一、聲明：
    (一)、原告之訴駁回。
    (二)、如不利於被告之判決，請准供擔保免為假執行。
  二、陳述：
    (一)、本件車禍並非被告所為，其理由援引刑事答辯狀所載。從而被告當不負賠償
        責任。
    (二)、退一步言之，認被告應負賠償責任，其所請求之項目，均應與原告受傷有
        「直接」、「必要」之關連為必要，否則即不得據以求賠，況依門諾醫院九
        十年八月十五日函示，原告另有舊病，自九十年五月二十日起所均與本件
        車禍無關，又安能全部諉責於被告？茲明如左：
      (1)醫療費部分：原告固請求十八萬六千一百八十五元。但查：掛號費、伙食費
        、證明書費、生活日用品費等在實務均認並非直接必要之費用，自應予以扣
        除。
      (2)增加生活之支出部分：依原告所提之證據，部分係原告之子支出，車票又未
        證明係原告為醫療而使用，特別護士是否有此必要，亦未據醫生證明，依法
        即應於扣除。
      (3)慰藉金部分：被告係為原住民，年已老邁，原告請求九十萬元，顯已偏高，
        且所情節，均無醫療證明，自有未合。
    理  由
一、本件原告起訴主張被告丙○○於民國八十九年十一月十日清晨七時四十五分許，
    騎車牌號碼ＰＲＭ─九五九號重型機車，沿臺東縣臺東市○○路五七三巷單行道
    ，由南往北方向行駛，行經該單行道與幹線道之更生路之無號誌交岔路口時，本
    應注意該巷道為由北往南方向之單行道，不得逆向行駛及車輛行至無號誌之交岔
    路口，支線道應暫停讓幹線道車先行，而依當時天氣晴朗、視距良好、路面平坦
    、無缺陷亦無障礙物之情形，並無不能注意之情事，竟疏未注意，貿然逆向行駛
    單行道通過上開交岔路口，適原告騎腳踏車沿臺東市○○路，由西往東方向行駛
    ，於抵達上開路口之際，因未預料被告丙○○逆向自上開巷口騎機車衝出，因而
    遭被告所騎前開重型機車擦撞，致使原告人車倒地，受有頭部外傷併顱內出血之
    傷害之事實，已據原告提出於診斷證明書二件及費用收據三十一件為證。被告刑
    事責任部分，業經本院以九十一年度交上易字第三十六號刑事判決判處被告過失
    傷害罪刑確定在案，有本案刑事卷宗可憑，自堪信原告之主張為真實。被告雖否
    認其有過失及侵權行為，但其有過失之侵權行為，已於刑事判決認定甚詳，有本
    案刑事卷可稽，所辯自不足採信。從而原告依據侵權行為之法律關係訴請判令被
    告賠償損害，自屬正當。茲就原告請求之各項損害分述如左：
  (一)、醫療費用部分：原告請求十八萬六千一百八十五元，經審酌原告提出之單據中
      ，其中證明書費、生活日用品費（除紙尿褲外）、伙食費均非醫療所必需之費
      用，其中八十九年十一月十八日門諾醫院收據二百二十元，係黃錦彰看病之收
      據，並非原告看病之費用，八十九年十一月廿九日醫療費用二萬零五百四十一
      元與所提住院費用清單相同，係屬重複計算生活日用品費除紙尿褲五八七元外
      為必需者外，其餘各項未標明用途，亦非醫療必要之物品，以上各項均應予以
      扣除，扣除結果為五萬七千八百三十五元係屬醫療所必需之費用，此部分應予
      准許，逾上開金額部分，應予駁回。
  (二)、增加生活支出部分：原告請求金額為交通費一萬八千五百四十八元、特別看護
      費二千七百元、住宿費五千二百四十元，雖有其提出之單據在卷可稽。其中特
      別看護費二千七百元，屬醫療必需應予准許，其餘住宿費係他人之住宿費用並
      非必需費用（因原告自八十九年十一月十五日至同月廿九日住院中），何況住
      宿者均為黃琮柏，其餘交通費（包含機票、加油費）不足以證明確為原告醫療
      所必需，均不能准許。
  (三)、精神慰藉金部分：原告請求九十萬元，經本院審酌原告係小學畢業，有房屋一
      棟，受傷前當保母，月入一萬五千元，被告係小學肄業，為原住民，現在醫院
      作看護，月入二萬元及被告應負全部過失責任等一切情況，認以命被告賠償十
      五萬元為適當，在此金額範圍內應予准許，原告逾此部分之請求應予駁回。
二、綜上所述，原告請求金額准許部分合計廿一萬零五百三十五元，原告並請求自起
    訴狀繕本送達之翌日即九十一年十一月廿七日起，至清償日止，按年息百分之五
    計算之利息，亦屬正當，應予准許。原告逾上開部分之請求，應予駁回。又本件
    判決准許部分，未逾一百五十萬元，係屬不得上訴第三審之事件，於本院判決後
    即屬確定，自無宣告假執行之必要，原告並聲請宣告假執行，應併予駁回。
三、兩造其餘主張及抗辯，並所提出之證據，均不影響於本件判決之結果，爰不一一
    論述，併此明。
據上論斷：本件原告之訴為一部有理由、一部無理由，應依刑事訴訟法第五百零二條
第一項、第二項判決如主文。
中      華      民      國      九十二    年      一    月    二十八    日
                                    審判長法官  謝  志  揚
                                          法官  賴  淳  良
                                        法官  莊  謙  崇
右正本證明與原本無異。
本件不得上訴。
                                        書記官  林  明  智
中      華      民      國      九十二    年      一    月    二十九    日


司法院資訊處製作；財團法人民間司法改革基金會備份。
